臺灣嘉義地方法院刑事判決　　　　　　　94年度訴緝字第26號
公　訴　人　臺灣嘉義地方法院檢察署檢察官
被　　　告　乙○○
　　　　　　　　　　（另案在臺灣嘉義監獄鹿草分監執行中）
指定辯護人　吳秋永律師
上列被告因偽造貨幣案件，經檢察官提起公訴（93年度偵字第19
61號）及移送併辦（臺灣板橋地方法院檢察署93年度偵字第1093
1、15149、15736號），本院判決如下：
    主  文
乙○○共同連續意圖供行使之用，而偽造幣券，處有期徒刑陸年
拾月。扣案如附表I、II、III所示之物均沒收。
    事  實
一、乙○○基於意圖供行使之用之概括犯意，與甲○○（所犯妨
    害國幣懲治條例偽造幣券罪，業經判處罪刑確定）、王治平
    （另案起訴審理，現通緝中）共同連續偽造由中央銀行所發
    行流通使用之新版新臺幣（下同）壹仟圓、伍佰圓及壹佰圓
    紙幣（即國幣，下或稱偽造之紙幣﹙鈔﹚或偽﹙假﹚鈔），
    並與吳慶豐、廖青平（所犯行使偽造通用紙幣罪，均經判處
    罪刑﹙確定﹚）執其所參與偽造完成之壹仟圓偽鈔矇混冒充
    為真鈔而共同連續行使；復反覆低價購入收集蘇振義（所犯
    妨害國幣懲治條例偽造幣券罪，業經判處罪刑確定）所偽造
    之假鈔並高價售出交付明知為偽之張榮典（所犯行使偽造通
    用紙幣罪，業經判處罪刑確定）或無償交付吳慶豐、廖青平
    行使。詳如下述：
 (一) 乙○○基於行使偽造通用紙幣之概括犯意，自93年2月間起
    至93年9月13日止，連續在臺北縣三重市及嘉義市等地，執
    其參與偽造完成或收集（均詳下述）之壹仟圓紙鈔矇混冒充
    為真鈔使用，向不知情之商家購物找零，以此方式詐取財物
    及真正鈔幣牟利（其中93年3月18日起至同年5月13日止，與
    吳慶豐有共同行使偽造通用紙幣之犯意聯絡，且當中之93年
    3月26日之2次行使偽鈔，廖青平亦為共同正犯，詳下述）。
    93年3月26日下午近9時，乙○○與吳慶豐、廖青平基於行使
    偽造通用紙幣之概括犯意聯絡，三人謀議執乙○○所參與偽
    造完成之壹仟圓紙鈔行使，遂由乙○○駕駛車牌號碼GR-660
    9號自用小客車，搭載廖青平與吳慶豐（同車內尚有乘客蔡
    淑君，經檢察官以犯罪嫌疑不足而為不起訴處分確定），三
    人伺機以前揭手法行使偽鈔而詐取財物及真正鈔幣：(1)、當
    日下午9時許，車行至嘉義縣太保市○○路○段144 之2號「
    平安文具店」時，乙○○與廖青平推由吳慶豐下車持如附表
    I編號1.所示之偽造壹仟圓紙鈔1張，以偽作真交付與該店
    家丙○○而行使，作為購買價值80元鉛筆盒1個之價金，丙○○未能察覺為假即先找零900元，而吳慶豐因心虛，未待
    更找零20元即行離去；(2)稍後，即當日下午9時15 分許，乙○○等三人復至同縣太保市○○路○段31之1號「順發金香舖
    」，同推由吳慶豐下車持如附表I編號2.所示之偽造壹仟圓
    紙鈔中之1張，以偽作真交付與該店家丁○○而行使，作為
    購買價值100元香環1盒之價金，丁○○同樣未能察覺為假而
    找零900元。當晚下午9時24分許，乙○○一行人途經同縣太
    保市○○路○段嘉太工業區路口時適遇警攔檢，為警在乙○○身上起獲扣得如附表I編號2.至17.所示之偽造壹仟圓紙
    鈔21張；在蔡淑君身上起獲扣得廖青平見警查緝所藏塞如附
    表I編號18.所示之偽造壹仟圓紙鈔1張，復循線查獲上情，
    並扣得前揭業已行使之偽造壹仟圓紙鈔2張。
 (二) 乙○○與甲○○、王治平意圖供行使之用，基於偽造幣券（
    國幣）之概括犯意聯絡，由王治平提供甲○○存錄真鈔壹仟
    圓、伍佰圓及壹佰圓等面額掃瞄圖檔之電腦硬碟及部分原料
    、金箔等，甲○○並自行備置如附表II編號6.至17.所示之
    相關機具器物，自民國93年3月間起，在不詳處所，以上開
    電腦機具暨週邊設備，先將真鈔掃瞄圖檔輸出列印在紙張，
    復將亮光物質或螢光墨，藉由噴墨、手繪、蓋印等方式，仿
    製折光變色油墨、紙張螢光纖維絲及浮水印，再黏貼含面額
    數字之箔膜，或先燙印整條含面額數字之箔膜，再以灰色墨
    覆蓋，仿鈔券正面五段裸露部分仿製安全線，最後噴漆乾燥
    並加以裁割，連續多次偽造與現行通用紙鈔相仿之壹仟圓、
    伍佰圓及壹佰圓面額假鈔，完成後並執以行使而詐取財物及
    找換真正鈔幣。嗣甲○○移轉製造偽鈔處所，自93年6月1日
    起，乙○○提供其向不知情之鐘素滿所承租之臺北縣三重市
    ○○○街72巷27號3樓房屋，任由甲○○將上開製造偽鈔之
    相關機具器物搬入，乙○○並連續協助操作列印偽鈔，且負
    責加蓋浮水圖樣印章及裁割偽鈔半成品，使成與真鈔相仿之
    偽鈔，並供自己及他人矇混冒充為真鈔行使。迨93年6月5日
    下午7時30分許，經警搜索上開臺北縣三重市○○○街72巷
    27號3樓房屋，查獲扣得如附表II編號1.至16.所示之物；再
    循線於同年月9日下午11時許，在臺北市○○路3巷15號3樓
    303 室，查獲逮捕甲○○並扣得如附表II編號17.至18.所示
    之物。
 (三) 乙○○明知蘇振義偽造通用壹仟圓紙鈔，猶承前意圖供行使
    之用之概括犯意，自93年2月間起，以1:10之比例價購收集
    蘇振義所偽造之壹仟圓假鈔，再以1:5之比例出售交付供他
    人行使，而賺取其間差額，或無償交付吳慶豐、廖青平行使
    。嗣於93年9月13日，乙○○甫收受蘇振義託尊龍客運車輛
    運寄之大量壹仟圓偽鈔，而與張榮典相約當日下午8時50分
    許在嘉義市○○路169號「聖荷西溫泉大飯店」後方停車場
    交付，經警埋伏執行搜索，當場在乙○○身上皮包及所駕車
    輛內，起獲扣得如附表III所示之偽造壹仟圓紙鈔。
二、案經嘉義縣警察局水上分局報請臺灣嘉義地方法院檢察署檢
    察官偵查起訴，以及內政部警政署刑事警察局移請臺灣板橋
    地方法院檢察署檢察官偵查移送併案審理。
    理  由
一、訊據被告乙○○坦承前揭行使偽鈔、壓蓋浮水印圖樣暨裁割
    偽鈔半成品，以及收集蘇振義所偽造之假鈔並供自己或交付
    張榮典行使之事實，惟矢口否認與甲○○共同偽造假鈔，併
    其辯護意旨辯稱：伊並未同意甲○○將偽造假鈔之相關機具
    器物搬入三重分子尾街租屋處，此從監聽電話中伊曾對甲○○言「你在我那裡作那個我會死」一語，即可知伊無偽造假
    鈔之意思，何況，伊不會操作電腦，所以才會對運作中之電
    腦不知所措，伊並無能力且未協助甲○○偽造假鈔；伊雖壓
    蓋浮水印圖樣暨裁割偽鈔，但指的是蘇振義所偽造之假鈔，
    且僅是就製造不良之半成品加以蓋印清楚及裁割而已，甲○○所偽造之假鈔品質粗糙，伊未曾使用過云云。
二、經查：
 (一) 被告乙○○上開供承之情節，核與共同被告吳慶豐、廖青平
    ；另案被告甲○○、張榮典、蘇振義；證人丙○○、丁○○
    、蔡淑君、鐘素滿等人之供述相符。並有證人丙○○、丁○○領回各該遭詐欺之鉛筆盒、香環及找零900元真鈔而出具
    之贓物認領保管單各1紙，以及合法監聽被告乙○○0000000
    000、0000000000號行動電話通話內容之通訊監察譯文可稽
    （見臺灣板橋地方法院檢察署93年度偵字第10931號影印卷
    第39頁至第52頁背面）。而本件所扣得如附表I、II、III所
    示之偽鈔成品及半成品，經送中央印製廠鑑定結果，俱係偽
    造完成或未完成之通用紙幣：
  (1)關於如附表I所示之偽造壹仟圓紙鈔共計24張，俱係偽造完
    成之紙幣：「均係以彩色噴墨方式仿印，無凹版印紋凸起效
    果；紙質與真鈔不同；以螢光墨仿紙張螢光纖維絲及鈔券號
    碼，水印以灰色墨在紙張背面仿製；安全線先燙印含面額數
    字之整條箔膜，再以灰色墨覆蓋，仿鈔券正面五段裸露部分
    ；左下角面額數字以燙印箔膜仿折光變色油墨。」（見臺灣
    嘉義地方法院檢察署93年度偵字第1961號卷第66頁，中央印
    製廠93年4月8日中印發字第0930001818號函）。
  (2)關於如附表II編號1.至5.所示之偽造壹仟圓紙鈔成品及半成
    品（抽樣面額壹仟圓、伍佰圓之成品各3張及面額壹仟圓、
    伍佰圓及壹佰圓紙幣之半成品各2大張﹙每大張各3模﹚送鑑
    ），俱係偽造完成或未完成之紙幣：「其中面額壹仟圓之偽
    造紙幣成品，均係以彩色噴墨方式仿印，無凹版印紋凸起效
    果，紙質與真鈔不同，水印以噴墨方式仿製，安全線以含面
    額數字之箔膜黏貼，仿鈔券正面五段裸露部分，左下角面額
    數字以亮光物質仿折光變色油墨。面額壹仟圓之偽造紙幣半
    成品，均以彩色噴墨方式仿印，無凹版印紋凸起效果，紙質
    與真鈔不同，以螢光墨仿紙張螢光纖維絲，無水印，安全線
    先燙印整條含面額數字箔膜，再以灰色墨覆蓋仿鈔券正面五
    段裸露部分，無左下角變色面額數字。面額伍佰圓之偽造紙
    幣成品，均以彩色噴墨方式仿印，無凹版印紋凸起效果，紙
    質與真鈔不同，水印以灰色墨在紙張背面仿製，安全線以部
    分含面額數字之箔膜黏貼，仿鈔券五段裸露部分，左下角面
    額數字以噴墨方式仿折光變色油墨。面額伍佰圓之偽造紙幣
    半成品，均以彩色噴墨方式仿印，無凹版印紋凸起效果，紙
    質與真鈔不同，無水印，無安全線，左下角面額數字以噴墨
    方式仿變色油墨。面額壹佰圓之偽造紙幣半成品，均以彩色
    噴墨方式仿印，無凹版印紋凸起效果，紙質與真鈔不同，無
    水印，安全線以噴墨方式仿鈔券正面五段裸露部分，左下角
    面額數字以噴墨方式仿折光變色油墨。」（見臺灣板橋地方
    法院檢察署93年度偵字第10931號影印卷第27頁背面至第28
    頁，中央印製廠93年6月21日中印發字第0930003176號函）
    。
  (3)關於如附表III所示之偽造仟圓紙鈔，俱係偽造完成之紙幣：
    「（前經抽樣面額壹仟圓偽鈔成品300張及半成品2大張﹙包
    括BR597205FD、ZD217715JR鈔號，按即附表III所示之偽造壹
    仟圓紙鈔號碼﹚）均以彩色噴墨方式仿印，無凹版印紋凸起
    效果，紙張非鈔券紙，水印以灰色墨在紙張背面仿製，安全
    線先燙印整條含面額數字箔膜，再以灰色墨覆蓋，仿鈔券正
    面五段裸露部分，左下角面額數字以燙印箔膜仿折光變色油
    墨，部分偽鈔以螢光墨仿紙張螢光纖維絲或鈔券號碼；其中
    正反面均列印之1大張偽鈔半成品，以螢光墨仿紙張纖維絲
    ，鈔券號碼無螢光反應；另一大張偽鈔半成品，則以螢光墨
    鈔券號碼但無紙張螢光纖維絲。」（見審(三)卷第110頁至第
    112 頁，中央印製廠93年9月23日中印發字第0930004602號
    函）。是以，被告乙○○之自白與事實相符，堪可認定。
 (二) 被告乙○○固否認曾參與或協助另案被告王耀偽造假鈔並加
    以行使，謂其所收集暨交付行使之假鈔，均係由來於蘇振義
    所偽造者，且僅就蘇振義所偽造之假鈔瑕疵半成品，加工裁
    割及壓蓋浮水印而已云云。惟揆諸下列事證，顯不可採信：
  (1)依合法監聽被告乙○○0000000000、0000000000號行動電話
    及甲○○0000000000、0000000000號行動電話所得之通訊監
    察譯文顯示，其中諸多被告乙○○與另案被告甲○○間，以
    及另案被告甲○○與其他不詳案外人間，授受另案被告甲○○所偽造之假鈔暨行使等事宜（見臺灣板橋地方法院檢察署
    93 年度偵字第10931號影印卷第28頁背面至第52頁背面），
    足見另案被告甲○○至遲於93年3月間起，即已開始偽造假
    鈔，除供自己持以使用外，尚提供給被告乙○○，以及諸如
    另案被告王治平與案外人真實姓名年籍不詳綽號「阿虎」、
    「阿龍」等多人行使。
  (2)另案被告甲○○於其被訴妨害國幣懲治條例案件中，坦認與
    另案被告王治平共同偽造假鈔，供陳：「我是與王治平一同
    偽造，是他製版，我來印製……」、「（﹙在臺北縣三重市
    ○○○街72巷27號3樓﹚搜到的電腦主機等犯罪工具來源？
    ）電腦主機、印表機是我去光華商場買的，硬碟是王治平給
    我的，螢幕及裁紙機是別人不要給我的，部分原料我買的，
    部分王治平給我的，至於偽鈔用的紙是我去書店買的，金箔
    是王治平給我的，他去燙金店買的」等語（分見臺灣板橋地
    方法院檢察署93年度偵字第9855號影印卷第20頁、臺灣板橋
    地方法院檢察署93年度偵字第10931號影印卷第112頁背面）
    。復於該案審理時迭稱係由另案被告王治平傳授製作偽鈔之
    技巧，此核與渠二人相互間之通訊監察譯文顯示「0422/07:
    18《甲○○》老是機器不好，氣都氣死。《王治平》你那在
    重灌嗎？你把圖案檔先拷貝起來。《甲○○》我以前有拷貝
    了，我現在升級XP的，現在是不能列印，印表機的問題。」
    、「0422/18:19《王治平》我這一次回去幫你帶一個片子，
    要不然會當掉，你先存檔拷貝到另外一個硬碟。」等情一致
    （見臺灣板橋地方法院檢察署93年度偵字第10931號影印卷
    第30頁背面及第31頁），均經本院調卷核閱無誤，並有臺灣
    板橋地方法院93年度訴字第1347號案判決書可稽。
  (3)按供給場地或負責技術或入夥出資而偽造通用紙幣者，自係
    在合同之意思範圍內，各自分擔犯罪之實施，應以共同正犯
    論處（最高法院52年度台上字第736號及56年度台上字第11
    號判決意旨參照）。查本件臺北縣三重市○○○街72巷27號
    3樓房屋，係被告乙○○向不知情之房東鐘素滿所承租，並
    有租賃契約書1份在卷足憑（見臺灣板橋地方法院檢察署93
    年度偵字第10931號影印卷第54頁至第57頁）。細究監聽被
    告乙○○0000000000、0000000000號行動電話之通訊監察譯
    文，除「0601/23:25《乙○○》阿嘉﹙按指甲○○﹚有在那
    裡？《蔡淑君》對啊！他把他的電腦什麼的都搬去那裡。」
    、「0602/21:12《乙○○》阿嘉，你家裡不要給我用的亂七
    八糟喔！《甲○○》我知道，我這兩天就要移了。」（見臺
    灣板橋地方法院檢察署93年度偵字第10931號影印卷第50頁
    背面至第51頁至第51頁背面）外，再揆以前揭行動電話之其
    餘通訊監察紀錄，顯示被告乙○○早即以自己從事偽造通用
    紙幣之意思，就偽鈔半成品加以裁割及壓蓋浮水印，且於93
    年6月1日下午6時52分與另案被告張榮典之通話中，亦應允
    另案被告張榮典告稱「阿嘉那個一百的漂亮很多，妳叫他多
    印一些，我幫妳拿下去」之要求（見臺灣板橋地方法院檢察
    署93年度偵字第10931號影印卷第50頁背面），已堪認被告
    乙○○與另案被告甲○○間聯繫偽造假鈔事宜。尤有甚者，
    93年6月5日下午7時30分許，警方搜索臺北縣三重市○○○
    街72巷27號3樓房屋之際，另案被告甲○○曾撥打電話予屋
    內之被告乙○○示警，其時被告乙○○知警前來即以：「現
    在不知怎麼辦，我現在印的不知道怎麼辦，你跟我講啦」、
    「我這邊怎麼處理，這些印一半的這些呢？」等語，急問另
    案被告甲○○（見臺灣板橋地方法院檢察署93年度偵字第
    10931號影印卷第52頁背面，被告乙○○0000000000號行動
    電話通訊監察譯文），不唯可見被告乙○○有協助操作列印
    偽鈔之舉，亦在在足徵其與另案被告甲○○有偽造紙幣之犯
    意聯絡，並交付上開租屋處之鑰匙，自93年6月1日起，提供
    該處任由另案被告甲○○將設備原料搬入賡續偽造假鈔。被
    告乙○○辯稱：伊於93年6月2日之通訊監察中，曾向甲○○
    抱怨「你在我那裡做那個我會死」，可知伊無提供場所予甲○○偽造紙鈔或參與其中之意思云云，不過恐事跡敗露遭牽
    扯查緝而已，綜據全案確鑿之諸般事證，殊無足認其無犯罪
    之意思。
  (4)綜據上述，另案被告甲○○自始與另案被告王治平有偽造紙
    幣之犯意聯絡及行為分擔，被告乙○○則自93年6月1日起與
    另案被告甲○○有偽造紙幣之犯意聯絡及行為分擔。被告乙○○所辯其無操作電腦之能力云云，關於圖檔掃描、抓取、
    修繪、製版、儲存、輸出……等等較高階之電腦操作技術部
    分，揆諸被告乙○○之學經歷與公訴意旨所提之事證，固無
    不可採信之理由，然低階技術層級之硬體設備操作、電源開
    關、列印紙張取放等，則顯然參與其間而協助甲○○從事假
    鈔之偽造。再者，意圖供行使之用而偽造通用紙幣者，為降
    低行使時遭察覺識破之可能，無不極盡能事，但求製作精良
    達與真鈔難辨之程度猶不可得，衡情，諒不致有以印製不良
    之瑕疵半成品為基礎，再事裁割或重覆壓蓋不明晰之浮水印
    者，詎被告乙○○謂其加工蘇振義所偽造之假鈔瑕疵半成品
    後執以行使云云，實與情理相違，已難採信。況且，被告乙○○陳稱其係以另案被告甲○○所有在臺北縣三重市○○○
    街72巷27號3樓房屋內被搜索查扣之浮水圖樣印章，加工其
    於93年9月13日在嘉義市○○路169號「聖荷西溫泉大飯店」
    後方停車場被查獲之蘇振義所偽造之假鈔瑕疵半成品（見(三)
    卷第116頁及第76頁），惟該等浮水圖樣印章早於同年6月5
    日時即已被查獲扣押，顯見其上開辯解，要為脫免參與協助
    另案被告甲○○偽造假鈔之飾詞，委無可採。另案被告甲○○謂另案被告王治平、被告乙○○未參與其偽造紙幣之犯行
    云云，顯迴護之詞，實無可信。
 (三) 被告乙○○以自己偽造幣券之意思，除參與協助另案被告甲○○偽造紙幣外，其就偽鈔半成品加以裁割及壓蓋浮水印之
    舉，實乃偽造通用紙幣之構成要件行為。蓋偽造紙幣之行為
    ，其開始摹擬與印造樣品迄付印完成，雖經數個階段，然係
    持續侵害一個法益，僅屬一個行為，有別於數個獨立行為之
    連續犯（最高法院26年上字第1783號判例參照）。是以但凡
    摹擬、製版、印刷、噴漆、裁割及浮水圖樣壓蓋等工序，均
    屬偽造紙幣之過程而為其部分行為，祇不過技術層級高低有
    別而已。又通用紙幣之偽造、變造、收集、交付或行使等，
    之所以懸為厲禁，乃因偽鈔形式上與真鈔無異，足以使一般
    人誤認為真鈔而矇混流通，進而紊亂國家金融秩序，故偽造
    得混淆真鈔流通行使之假鈔者，為免在行使時被識破，徒增
    遭查緝之風險，無不力求其偽造外觀品質達非詳加辨認不易
    察知真偽之境地。而通用鈔幣外觀樣式暨尺寸，恆已為常人
    所體認，而將真鈔圖檔輸出列印並排成全張大小之半成品，
    必須加以裁割成與真鈔大小一致之外觀，顯為偽造紙鈔必要
    之工序。再者，真正鈔幣上之防偽設計，諸如：凸起觸感、
    迎光透視浮水印、變色油墨、變色窗式安全線、側面角度檢
    視隱藏數字等，殆為一般民眾日常生活檢視判別鈔幣真偽之
    要項。從而，將列印全張之紙鈔半成品裁割成與真鈔相同之
    尺寸及壓蓋浮水印，此兩者厥亦乃偽造之紙鈔能否達以假亂
    真程度之關鍵，其均屬偽造鈔幣之一環，洵無疑義。本件事
    證明確，被告乙○○犯行洵堪認定，應予依法論科。
三、
 (一) 按現行流通使用之新版新臺幣已由中央銀行發行，不再委託
    臺灣銀行發行，依中央銀行法第13條第1項、第2項及中央銀
    行發行新臺幣辦法第2條規定，中央銀行所發行之中華民國
    貨幣──新臺幣，為國幣，對於中華民國境內之一切支付，
    具有法償效力，故新版之新臺幣鈔幣，具強制流通使用性質
    ，而屬通用紙幣。
 (二) 核被告乙○○意圖供行使之用，收集及偽造通用紙（國）幣
    ，供自己或交付他人行使，係犯妨害國幣懲治條例第3條第1
    項意圖供行使之用而偽造幣券罪，其為刑法第195條第1項意
    圖供行使之用而偽通用紙幣罪之特別法，依法律競合關係，
    應排斥普通法之適用。
 (三) 刑法偽造紙幣而復行使者，行使行為吸收於法定刑較重之偽
    造行為中，經最高法院24年度總會決議揭示明確，關於本件
    偽造幣券之犯行係觸犯妨害國幣懲治條例者，揆諸上開決議
    重罪吸收輕罪之意旨，亦同。又行使偽造之通用紙幣，本含
    有詐欺性質，為行使偽造通用紙幣之行為所吸收，不另論詐
    欺罪（最高法院29年上字第1648號判例參照）。收集偽造紙
    幣與交付於人，雖係兩種行為，然在法律上既均以意圖行使
    為要件，則行為人於意圖行使而收集後，復以行使之意思而
    交付於人，其收集行為，自應為交付行為所吸收，僅論以交
    付之罪（最高法院24年上字第1281號判例、90度臺上字第
    2500號判決及26年4月27日決議意旨參照）。再者，刑法第
    196條第1項後段之收集或交付通用紙幣罪及妨害國幣懲治條
    例第3條第1項之偽造幣券罪，均以「意圖供行使之用」為主
    觀構成要件，被告乙○○秉諸意圖供自己及他人行使之意思
    ，出以收集暨交付及偽造紙幣之犯行，在其論處之連續偽造
    幣券罪中，吸收內含行使偽造紙幣之罪質，而所謂「行使」
    ，指將偽造之紙幣充作真幣而為財貨交換之媒介予以流通，
    至於供自己行使或供他人行使，則在所不問（臺灣高等法院
    暨所屬法院84年度法律座談會問題研究意見參照），則被告
    乙○○基於供他人行使之意圖，收集（按收集偽幣罪之成立
    ，以該偽幣並非自己所偽造者為必要，最高法院22上字第
    1856號判例參照）另案被告蘇振義所偽造之紙幣交付另案被
    告張榮典或共同被告吳慶豐、廖青平行使，成為意圖內容之
    實現──行使偽造紙幣，含括在偽造幣券罪中而為一罪。
 (四) 按共同正犯之意思聯絡，原不以數人間直接發生為限，即有
    間接聯絡者，亦包括在內（最高法院77年臺上字第2135號判
    例參照）。被告乙○○觸犯妨害國幣懲治條例偽造幣券之犯
    行，其與另案被告甲○○間、另案被告甲○○與另案被告王
    治平間，各有直接之犯意聯絡，透過另案被告甲○○之中介
    ，被告乙○○與另案被告王治平有間接之犯意聯絡，渠三人
    俱有犯意聯絡及行為分擔，均為共同正犯（至於被告乙○○
    關於行使偽造通用紙幣之行為，於如事實欄一、(一)所示之時
    期，分別係與共同被告吳慶豐、廖青平等人共同為之）。
 (五) 被告乙○○於如事實欄一、(二)所示之期間內，多次偽造幣券
    ，時間緊接，犯罪構成要件相同，顯係基於概括犯意反覆為
    之，為連續犯，應依刑法第56條之規定以一罪論，並加重其
    刑。
 (六) 檢察官就犯罪事實一部起訴者，其效力及於全部，刑事訴訟
    法第267條定有明文。本件檢察官原僅就被告乙○○前揭於
    93年3月26日二次行使偽造通用紙幣之犯行提起公訴，然事
    實欄所載而非起訴書所論及者，業據檢察官移送併辦，且與
    起訴部分為實質一罪，屬單一案件，並據蒞庭實行公訴之檢
    察官於審判中擴張，本院自應併予審判。
四、茲審酌被告乙○○素行不佳，沾染施用毒品惡習，法治觀念
    淡薄，偽造暨收集大量假鈔供自身並交付他人行使，擾亂金
    融財貨交易秩序，破壞鈔幣流通之安全性與可靠性，影響所
    及，導致社會大眾接獲鈔幣往往疑懼猜忌，深以為苦，姑念
    其略見懊悔之意，自知事證俱在而大致坦承客觀行為，因觀
    念錯誤曲解偽造幣券之意涵，犯後態度尚可，另考量其智識
    程度、生活暨家庭狀況及現懷有身孕，斟酌辯護人代為就科
    刑範圍所表示之意見等一切情狀，量處如主文所示之刑，以
    資儆懲。
五、
 (一) 按得依刑法第200條沒收之偽造紙幣，以構成同法分則第12
    章所定各罪之偽造紙幣為限，如偽造紙幣係構成該章以外特
    別刑事法令之罪名者，則該項偽造之紙幣，即不得適用該條
    沒收之；犯意圖供行使之用而偽造幣券罪者，其偽造之幣券
    ，不問屬於犯人與否，固應依妨害國幣懲治條例第6條之規
    定宣告沒收，但所謂偽造之幣券，以客觀上已達於足以使人
    誤認為真幣者為限，苟其尚未偽造完成而不具有幣券之外觀
    者（例如半成品），則不在得依上開規定諭知沒收之列；因
    犯罪依法沒收之物，雖已於共犯判決內諭知沒收，不論該判
    決是否確定抑已否執行完畢，對於其他共犯之判決，仍應再
    予宣告沒收（最高法院30年上字第2014號判例、88年度台上
    字第7218號判決、83年度台上字第4327號判決參照）。
 (二) 查本案及另案所扣押如附表I、II、III所示之偽造壹仟圓紙
    鈔（半）成品、電腦、機具及原料等物，或為被告乙○○及
    共同正犯即另案被告甲○○、王治平觸犯妨害國幣懲治條例
    偽造幣券罪之偽造幣券；或為共同正犯即另案被告甲○○所
    有供犯罪所用或預備或所得之物，均各應依妨害國幣懲治條
    例第6條規定，或刑法第38條第1項第2款、第3款規定宣告沒
    收（詳如各該附表備考﹙註﹚欄之說明）。
 (三) 至於93年9月13日在嘉義市○○路169號「聖荷西溫泉大飯店
    」後方停車場查緝當時，自另案被告張榮典所著褲袋內及所
    攜揹包內所起獲另案扣押之偽造新版新臺幣壹仟圓紙幣合計
    24張（號碼各為FZ927255UB等14張、FV624901QZ等10張，見
    審(三)卷第110頁至第112頁，中央印製廠93年9月23日中印發
    字第0930004602號函），由來於另案被告蘇振義所偽造。雖
    為被告乙○○收集所得，然業經被告乙○○交付另案被告張
    榮典，已非被告乙○○所有，而被告乙○○復非另案被告張
    榮典行使該等通用紙幣未遂犯行之共犯，不符本案沒收之要
    件，不予宣告沒收（按上開FZ927255UB等14張偽造新版新臺
    幣壹仟圓紙幣，經在另案被告張榮典行使偽造通用紙幣案中
    宣告沒收確定）；另被告乙○○所使用門號0000000000之扣
    案行動電話手機1支，無證據顯示充作犯罪聯繫之用，揆其
    性質，與本件犯罪無直接關係，亦不予宣告沒收。
據上論斷，應依刑事訴訟法第299條第1項前段，妨害國幣懲治條
例第3條第1項、第6條，刑法第11條、第28條、第56條、第38條
第1項第2款、第3款，罰金罰鍰提高標準條例第1條前段，判決如
主文。
本案經檢察官陳美君到庭執行職務。
中　　華　　民　　國　　94　　年　　12　　月　　20　　日
                    刑事第五庭  審判長法　官　林信旭
                                      法  官  蘇姵文
                                      法  官  蔡憲德
上列正本證明與原本無異。
如不服本判決，應於判決送達後10日內向本院提出上訴狀（應附
繕本）。告訴人或被害人如對於本判決不服者，應具備理由請求
檢察官上訴，其上訴期間之計算係以檢察官收受判決正本之日期
為準。
中　　華　　民　　國　　94　　年　　12　　月　　20　　日
                                      書記官  楊福源
附錄本案論罪科刑法條
【妨害國幣懲治條例】
第3條第1項
  意圖供行使之用，而偽造、變造幣券者，處無期徒刑或五年以
  上有期徒刑，得併科五千元以下罰金。
